【裁判字號】    89,易,132
【裁判日期】    890428
【裁判案由】    竊盜
【裁判全文】
臺灣嘉義地方法院刑事判決                          八十九年度易字第一三二號
    公  訴  人  臺灣嘉義地方法院檢察署檢察官
    被      告  甲○○○
    選任辯護人  吳紹雄律師
右列被告因竊盜案件，經檢察官提起公訴（八十九年度偵字第八七六號），本院判決
如左：
    主  文
甲○○○竊盜，處罰金伍仟元，如易服勞役，以佰元折算壹日。
    事  實
一、甲○○○於民國八十九年一月二十四日上午七時三十五分許，至嘉義市○區○○
    路三七號乙○及其女兒丁○○所共同經營之雜貨店內，欲購買貨物，因見乙○、
    丁○○所有售貨所得之現金紙鈔置於袋內，無人看管，甲○○○見有機可乘，竟
    意圖為自己不法之所有，趁乙○、丁○○不注意之際，下手竊取置於袋內之新台
    幣（下同）百元鈔十四張，共計一千四百元，並將之藏置於口袋內，得手後，旋
    為乙○、丁○○發覺，而經鄰居報警當場查獲。
二、案經嘉義市警察局第二分局報請臺灣嘉義地方法院檢察署檢察官偵查起訴。
    理  由
一、訊據被告甲○○○矢口否認右揭犯罪事實，辯稱：案發當日伊持二千元前往菜市
    場買菜，共買松茸八十元、二樣菜八十元及腰子二副五百六十元，當天共花七百
    二十元左右，之後前去被害人之雜貨店欲購買菜料，其中腰子、蔬菜及外大衣放
    在機車上，手提洋菇進入被害人店內，發現店內有一掉落之百元鈔票，以為係自
    己所掉落，遂拾起放入口袋中，因錢有一部分外露，為被害人發現，以為被告竊
    盜，當場要求被告將口袋之菜錢全部掏出，伊並未偷竊，且伊家境富裕，無竊盜
    小錢之必要，而據被害人所稱錢係放在小布袋之內，外觀上無法看見其內裝錢且
    伊當時一手提洋菇，只剩一手，無法打開小布袋拿錢，又案發當時店內有數名顧
    客，且被害人有二人在店內看店，據被害人自稱一直注意被告之動作，且距離慬
    二、三公尺，在該店面積如此小的情形之下，伊豈敢盜取店內之財物？況被害人
    如親眼看到被告伸手到小布袋內拿錢，為何不當場喊賊並予制止，再者，伊在店
    內誤以為所撿之一百元為其所有，後經被害人指責，不願事態擴大或報警，影響
    家庭聲譽，一時情急之下，始低聲下氣請求被害人勿報警，故不能以伊案發當時
    之反應，認伊有竊盜之行為云云。惟查：
（一）右揭犯罪事實業據被害人乙○於偵審中指訴：「（問：八十九年一月二十四日
      上午七時三十五分甲○○○確有在店內偷百元鈔十四張？）是．．．我當時距
      他約約五公尺左右，我有注意在看那包錢，親眼看到甲○○○將手伸進去拿錢
      ，然後將錢放在口袋裏，起先沒放好，走到裏面一點放香菇的地方再把錢放進
      外衣的口袋內，然後佯裝問我香菇怎麼賣，我就衝過去問她為什麼偷拿錢，她
      說錢是她的，我把錢拿出來，錢掉在地上，一堆亂亂的揉成一團，我也不知道
      究竟有多少錢。」、「（問：你們看見她在偷東西時距離多遠？）距離很近，
      只有五、六步，我親眼看的很清楚，抓到時她還向我下跪要求不要報警，當時
      我鄰居已報警．．．。」等語，核與另一被被害人丁○○於偵審中指訴：「（
      問：你看到情形如何？）當時我在店前拿沙拉給客人，我轉身發現她正在拿錢
      ，從菜藍裏將錢拿出來放在口袋裏，還可以看到錢，她再走進去一點將錢塞進
      口袋裏」之竊盜情節大致相符。又案發當時被害人乙○、丁○○與被告距離甚
      近，且時間為上午七時三十五分許，光線應甚充足，被害人在近距離之情況下
      ，要無看錯之情。況參酌被告於警訊中自白：「因我在該雜貨店內要拿塑膠袋
      裝貨，發現在錢桶旁有百元鈔一張，我認為該錢是我所有，而拾起放在衣袋內
      ．．．。」等語，是被告亦供承有拿錢放入口袋之事實，益證被害人所指訴被
      告將錢放入口袋之情真實無誤。
（二）目擊證人丙○○、張正林分別於偵查及審判中結證：「（問：乙○雜貨店發生
      竊案你是否知情？）我到乙○店時，看見乙○及甲○○○在爭執錢是誰所有，
      後來甲○○○要求說原諒她，錢要還給乙○，還下跪要求不要報警。」、「（
      問：甲○○○確實有下跪要求原諒？）確實有下跪求饒．．．我還將甲○○○
      扶起來．．．。」等語；「（問：當天有看到何事？）我看到被告甲○○○把
      裝菜的塑膠袋拉下，把錢順勢拿起來後，起來後就往後面走，然後乙○說賊賊
      賊，被告就向乙○跪下．．．。」、「（問：當天為何看到？）我都坐在那邊
      看店．．．當時被告有向乙○下跪並說不要報警。」亦與被害人之指訴大致相
      符，並足證被告有向被害人乙○下跪求饒，請求不要報警等情為真實。復依一
      般經驗法則推斷，被告苟非確有為前開竊盜之犯行，豈會當場向被害人下跪求
      饒，並要求不要報警。從而，其辯稱：不願事態擴大或報警，影響家庭聲譽，
      一時情急之下，始低聲下氣請求被害人勿報警云云，即難採信。至前揭被害人
      乙○雖供稱當時不知遭竊多少錢，惟被告伸手竊錢隨即放入口袋，時間甚短且
      因百元鈔票為被告所握住，常人自無法看清數目，亦屬人情之常，殊不能以被
      害人無法目視百元現鈔之數量，即認其指訴有瑕疵而不可採。本院綜合被害人
      當時自被告口袋中取出有一千四百元，且該十四張百元鈔票呈捏皺狀態，此有
      照片一張在卷可憑，當係為被告瞬間抓取所致，是以被告竊取之金額當為一千
      四百元。
（三）被告雖一再辯稱：上開十四張百元鈔票為其所有之菜錢，並非竊盜得來，而案
      發當日其確實攜帶二千元之菜錢，並於前去被害人之雜貨店之前已因購買蔬菜
      、腰子等物花費七百二十元左右，而該二千元尚包括其摩托車上外套內未帶進
      雜貨店內之五百元，業據其供承在卷。然縱認被告供稱案發當時，其攜帶二千
      元外出買菜，於扣除其所自認因買菜而花費之七百二十餘元及置於摩托車上外
      套內未帶進雜貨店內之五百元，則案發當時被告身上最多亦僅有七百八十元左
      右，不可能有十四張之百元鈔票，是其上開所辯，顯與事實不符，不足採信。
（四）綜合被害人之指訴、被告之自白，以及證人目睹事後被告向被害人下跪求饒，
      請求不要報警等情，本案被告犯罪之情，已甚昭然，被告辯稱其家境富裕，無
      竊盜小錢之必要云云，縱認屬實，亦與被告是否為竊盜行為無必然之關係，被
      告前揭所辯核屬事後卸責之詞，不足採信，此外，並有搜索扣押證明筆錄、扣
      押書、贓物領據各一紙、照片三幀附卷可稽及百元鈔票十四張（已發還被害人
      ）扣案可資佐證，本案事證明確，其竊盜犯行洵堪認定。
二、按行為人所竊得之物倘已置於其實力支配之範圍內，即屬既遂，至於該物是否處
    於其可得自由處分之安全狀態，要與竊盜罪之既未遂無關；查本件被告已將前揭
    竊得百元鈔票十四張藏於外衣之口袋內而持有之，則該物已置於其實力支配之範
    圍內，核其所為，係犯刑法第三百二十條第一項之竊盜既遂罪。爰審酌被告並無
    前科、犯罪之手段、所竊財物價值輕微及犯罪後之態度等一切情狀，量處如主文
    所示之刑，並諭知易服勞役之折算標準，以示懲儆。
據上論斷，應依刑事訴訟法第二百九十九條第一項前段、刑法第三百二十條第一項、
第四十二條第二項、罰金罰鍰提高標準條例第一條前段、第二條，判決如主文。
本案經檢察官郭珍妮到庭執行職務。
中      華      民      國      八十九      年    四    月    二十八    日
                                      臺灣嘉義地方法院刑事第三庭
                                          法  官  陳  杰  正
右正本證明與原本無異。
如不服本判決，應於判決送達後十日內向本院提出上訴狀( 應附繕本 )。
中      華      民      國      八十九      年    五    月      二      日
                                          書記官  李  彩  娥
附錄法條：
刑法第三百二十條第一項：
意圖為自己或第三人不法之所有，而竊取他人之動產者，為竊盜罪，處五年以下有期
徒刑、拘役或五百元以下罰金。


司法院資訊處製作；財團法人民間司法改革基金會備份。
